臺灣高等法院刑事判決
108年度上訴字第4238號
上  訴  人  
即  被  告  張義明



選任辯護人  楊愛基律師(法扶律師)
上列上訴人即被告因毒品危害防制條例案件，不服臺灣新北地方
法院107年度訴字第917號，中華民國108年11月27日第一審判決
（起訴案號：臺灣新北地方檢察署107年度偵字第16560號、107
年度毒偵字第4479號），提起上訴，本院判決如下：
    主  文
上訴駁回。
    事  實
一、張義明明知甲基安非他命為毒品危害防制條例第2條第2項第
    2款所規定之第二級毒品，依法不得持有、販賣，竟意圖營
    利，基於販賣第二級毒品甲基安非他命之犯意，分別於附表
    所示之時間，以門號0000000000號行動電話與連峯正、賴建
    興、胡美花聯絡交易地點、購買毒品之數量或金額後，在附
    表所示之地點，販賣甲基安非他命予連峯正、賴建興各1次
    、胡美花5次（詳細時間、地點、交易對象、金額及數量均
    如附表所示）。嗣經警對張義明所持用之門號0000000000號
    實施通訊監察，並於107年5月22日19時20分許，持搜索票搜
    索新北市○○區○○街00號之2張義明居處，扣得第二級毒品甲
    基安非他命8包（驗前淨重共6.3292公克，驗餘淨重共6.327
    3公克）、電子磅秤1台、吸食器2組、玻璃球1個、聯繫販賣
    毒品所用之行動電話1支（廠牌：華碩，IMEI：00000000000
    0000，含門號0000000000號之SIM卡1張）及與本案無關之行
    動電話1支（廠牌：華為）等物。
二、案經新北市政府警察局三峽分局報告臺灣新北地方檢察署檢
    察官偵查起訴。
    理  由
壹、程序部分：
一、被告張義明已撤回原審對其施用第二級毒品犯行判處有罪部
    分之上訴（見本院卷第99頁），是本院審理之範圍，僅為原
    審判決關於被告販賣第二級毒品部分，不包括施用第二級毒
    品部分，合先敘明。
二、本判決以下所引具傳聞性質之各項供述證據經本院於審理期
    日調查證據時提示並告以要旨後，未據當事人、辯護人於言
    詞辯論終結前就證據能力部分有所異議，本院復查無該等證
    據有違背法定程序取得或顯不可信之情形，依據刑事訴訟法
    第159條之5規定，認為均有證據能力。至其餘以下本件認定
    事實所引用之非供述證據，並無證據證明係公務員違背法定
    程序所取得，亦無刑事訴訟法第159條之4顯有不可信之情況
    與不得作為證據之情形，且經本院於審理期日依法進行證據
    之調查、辯論，亦應有證據能力。
貳、實體部分：
一、認定事實所憑之證據及理由：
    訊據被告張義明坦承有為如附表編號3至7所示之販賣第二級
    毒品甲基安非他命予胡美花之犯行，惟矢口否認有為如附表
    編號1、2所示販賣第二級毒品予連峯正、賴建興之犯行，辯
    稱：伊因修車而認識連峯正，但未販賣毒品予連峯正；另伊
    有欠賴建興錢，只是去他家談欠錢尚無法清償之事，亦未販
    賣毒品予賴建興云云。辯護人則以：連峯正、賴建興證詞前
    後不一，且證人賴建興於原審證稱未向被告購買毒品，而證
    人連峯正於本院證稱其服用精神病藥物有後遺症，又於偵查
    中所述被告販賣毒品之地點前後不一，應係遭警拘提，為求
    做完筆錄可盡速離去，乃迎合檢方指證被告販毒，其等於偵
    查中之證詞均不實在，難認被告有販賣毒品予連峯正、賴建
    興等語置辯。經查：
　㈠被告於附表編號3至7所示之時間，以門號0000000000號行動
    電話與胡美花聯繫後，於附表編號3至7所示之地點，分別以
    附表編號3至7所示金額，販賣甲基安非他命各1公克予胡美
    花之事實，業據被告於原審及本院均坦承不諱（見原審卷二
    第74頁、本院卷第88、173頁），並據證人胡美花於警詢、
    偵查及原審證述明確（見偵卷一第190-191、173-176頁、原
    院卷一第232-248頁），且有通訊監察書、被告與胡美花之
    通訊監察譯文及指認犯罪嫌疑人紀錄表在卷可參（見偵卷一
    第36-45、192-195、181-182頁）。足認被告此部分之自白
    與事實相符，堪信為真實。
  ㈡被告雖否認有於附表編號1所示之時間，販賣甲基安非他命予
    連峯正之事實，並於警詢中供稱：107年5月2日13時59分、1
    4時39分許與連峯正之監聽譯文係其與連峯正之對話內容，
    其不知道對話中「只有1張而已」、「用1半給你」之意思等
    語（見偵卷一第7頁），然此既然為其與連峯正之通話內容
    ，其焉可能不知上開對話之意涵？足見其係因心虛而推諉不
    知。又證人連峯正雖於本院證稱：伊未向被告購買毒品，也
    沒交易過毒品，因有吃精神病藥物，忘記卷內譯文內容是否
    為伊與被告之通話，亦忘記與被告對話內容之意思等語（見
    本院卷第166-168頁）；然其於偵查中具結證述：（經檢察
    官提示107年5月2日13時59分、14時39分許與被告之對話內
    容）這是伊與被告之通聯紀錄，對話中之「1張」是指伊當
    時只有新臺幣（下同）1千元，所以只用1千元跟被告買安非
    他命，所謂「1半」就是只賣給伊0.5公克的安非他命，這次
    伊用1千元跟被告買0.5公克安非他命，確實有拿到，交易地
    點忘記是他來找伊或伊去找他，伊與被告之間沒有糾紛等語
    （見偵卷一第131-132頁反面）。又觀之連峯正與被告於107
    年5月2日13時59分許之監聽譯文（見偵卷一第13頁），連峯
    正（即監聽譯文中之B）向被告（即監聽譯文中之A）稱「昨
    天差你1張」，被告回以「那1張慢點算」、「有辦法給我嗎
    」，連峯正又稱「就只有1張而已」，被告即稱「不然你用
    少點，好嗎，一半，我用一半給你」、「我盡量多用點給你
    」，之後連峯正有回「好啦」等語；兩人於同日14時39分許
    之通話中（監聽譯文見偵卷一第13頁），被告問連峯正「你
    在哪？」，連峯正則問被告「你騎機車？」、「穿黑衣服？
    」，被告回以「恩」，連峯正即稱「我過去」等語。可見證
    人連峯正於偵查中之證詞與監聽譯文中被告與連峯正之對話
    內容相吻合，被告於警詢中並稱當天有與連峯正見面，亦與
    監聽譯文內容相合；而上開2通監聽譯文係被告與連峯正之
    對話，復經原審勘驗明確，有勘驗筆錄可佐（見原審卷一第
    109、110頁）。再酌以證人連峯正於偵查及本院稱與被告並
    無糾紛，僅為修車關係；被告於本院亦稱與連峯正係修車認
    識（見本院卷第173頁），故證人連峯正並無設詞誣陷被告
    入罪之動機，況其於偵查中之證詞確與監聽譯文內容相符，
    足證其於偵查中之證詞應與事實相符，而堪採信，至其於本
    院改證稱未曾向被告購買過毒品，不清楚譯文意思云云，顯
    係迴護被告之詞，不足採信。被告此部分販賣甲基安非他命
    予連峯正之犯行，已堪認定。至辯護人雖辯稱證人連峯正就
    當天交易地點記憶不清，證詞前後不一，難以採信云云。惟
    由上開監聽譯文中連峯正對被告稱「昨天差你1張」，被告
    回以「那1張慢點算」等語，可知連峯正與被告間之交易毒
    品不只1次，則連峯正就本次交易地點是誰找誰此一細節，
    未能清楚記得，亦屬正常，辯護人以此主張證人連峯正證詞
    不可採，自無可取。
  ㈢被告雖否認有於附表編號2所示之時間，販賣甲基安非他命予賴建興之事實。然證人賴建興於偵查中已具結證述：107年3月27日4時、4時5分之通訊監察譯文是我跟被告的通話，當天4時5分許被告來我家找我，有拿1包安非他命給我，大概1公克，我是用1千元跟他買，一手交錢一手交貨，我在電話裡跟他說「快拿1包來一下」是指請被告趕快拿1包安非他命給我，我拿到該包安非他命之後有施用，確實是安非他命，我和被告沒有糾紛等語（見偵卷一第136-137頁），是其就107年3月27日向被告購買甲基安非他命之過程與毒品價格證述明確，且被告與證人賴建興於107年3月27日4時許之通話中，賴建興向被告稱「都沒東西喔」，被告稱「有阿」，賴建興稱「散裝的喔」，被告稱「不是欸」，賴建興稱「另外一種喔」、「快拿1包來一下」，被告即稱「好啦」等語，另於同日4時5分許之通話中，被告即向賴建興表示其到了等語，有被告與賴建興於107年3月27日之2段通訊監察譯文在卷可稽（見偵卷一第16頁），且上開2通監聽譯文確實為被告與賴建興之對話，復經原審勘驗明確，有勘驗筆錄可佐（見原審卷一第110、111頁）。細繹上開通訊監察譯文內容，核與證人賴建興於偵查中之證詞相符，況證人賴建興與被告素無恩怨，實無誣陷被告之動機及必要，堪認證人賴建興上開證述合於實情。雖證人賴建興於原審改證稱：我沒有向被告購買過毒品，但是被告有欠我錢，有時候會拿毒品過來，時間不記得了，記得是107年3月以前，因為被告欠我錢，所以用他欠我的錢抵銷，1次1500元，共抵銷3000元，我忘記譯文中「都沒有東西喔」是什麼意思，「散裝」的意思我也不知道，被告說「另外一種」我也記不得是什麼意思，我說「快拿1包來一下」是什麼意思我忘記了，（後改稱）「散裝」是指1包1包的安非他命，我問被告是不是散裝的，是因為之前的品質不好，所以要換另一種，另外一種是裡面包3、4、5顆，我和被告的通訊監察譯文是在講要跟他拿安非他命，我後來有拿到，被告到我家樓下拿給我，我忘記被告給我多少毒品，我不記得有沒有給被告1千元等語（見原審卷一第223-231頁）。由證人賴建興於原審之證詞反覆，甚至對於通訊監察譯文內容一再推稱不知意義、忘記了云云，然通訊監察譯文內容係其與被告之對話內容，焉可能不知上開對話之意涵，可見證人賴建興於原審所述係迴護被告之詞，不足採信，應以其於偵查中所述屬實。是被告此部分販賣甲基安非他命予賴建興之犯行，亦足堪認定。
  ㈣按販賣毒品係違法行為，亦無公定價格，可任意分裝增減份
    量及純度，且每次買賣之價格、數量，亦隨時依雙方之關係
    深淺、資力、需求量、對行情之認知、來源是否充裕、查緝
    是否嚴緊、購買者被查獲時供出來源之可能風險評估等因素
    ，而異其標準，故常機動調整，非可一概而論。從而，販賣
    之利得，除非經行為人詳細供出其販賣毒品之進價及售價，
    且數量俱臻明確外，實難察得其具體得利之實情；然販賣者
    從價差或量差中牟利，方式雖異，惟其販賣之目的在於意圖
    營利則屬同一。是舉凡有償交易，除足以反證其確係另基於
    某種非圖利本意之關係外，尚難只因無法查悉其精確之購入
    價格，作為是否高價賣出之比較，即謂其無營利之意思而阻
    卻販賣犯行之追訴。再者，毒品之價格不低，取得不易，苟
    無利可圖，應無甘冒被查緝法辦之風險，平白無端轉讓他人
    ，而有從中賺取價差或量差以牟利之意圖（最高法院106年
    度台上字第1229號、105年度台上字第2185號、105年度台上
    字第738號判決意旨可參）。查被告所為如附表所示各次販
    賣第二級毒品甲基安非他命予連峯正、賴建興、胡美花，均
    有收取價金，而被告與連峯正、賴建興、胡美花間復無深刻
    交情或其他密切關係，是被告有從中賺取買賣價差牟利之意
    圖，已可認定。
  ㈤此外，復有被告用以聯繫販賣毒品用之行動電話1支（廠牌：
    華碩，含門號0000000000號之SIM卡1張）及電子磅秤1台扣
    案足憑。綜上所述，本案事證明確，被告所為如附表所示之
    販賣甲基安非他命之犯行，均堪認定，應依法論科。
二、論罪：
  ㈠核被告所為如附表所示之行為，均係犯毒品危害防制條例第4
    條第2項之販賣第二級毒品罪。被告各次販賣甲基安非他命
    前，持有甲基安非他命之低度行為，應為其販賣甲基安非他
    命之高度行為所吸收，均不另論罪。被告所犯上開7罪間，
    犯意各別，行為互殊，應予分論併罰。
  ㈡又被告前於105年間因持有毒品案件，經臺灣新北地方法院以
    104年度審簡字第2234號判處有期徒刑3月確定，於106年3月
    6日易科罰金執行完畢，有本院被告前案紀錄表在卷可稽，
    被告於受徒刑執行完畢，5年內故意再犯本件有期徒刑以上
    各罪，均為累犯。參以司法院大法官會議釋字第775號解釋
    意旨，審酌被告前已因毒品案件而經法院判處徒刑執行完畢
    ，理應自我警惕，卻僅相隔約1年期間，即故意再犯本案販
    賣毒品各罪，足見其對刑罰之反應力薄弱，爰依刑法第47條
    第1項規定，就其所犯各罪除法定本刑無期徒刑部分依法不
    得加重其刑（原審漏載無期徒刑部分依法不得加重其刑）外
    ，均依刑法第47條第1項規定加重其刑。
三、上訴駁回之理由　
　㈠原審以被告罪證明確，適用毒品危害防制條例第4條第2項、
    第19條第1項，刑法第11條、第38條之1第1項前段、第3項等
    規定，並審酌被告素行不佳，明知甲基安非他命具有成癮性
    及危害性，為法律所禁止販賣之物，卻仍販賣甲基安非他命
    予連峯正、賴建興、胡美花，所為造成毒品危害擴散，兼衡
    被告坦承部分犯行，否認部分犯行之犯後態度，及其智識程
    度、家庭經濟狀況等一切情狀，各量處如附表所示之刑，另
    依毒品危害防制條例第19條第1項規定，沒收扣案供販賣毒
    品所用之行動電話1支，並依刑法第38條之1第1項前段、第3
    項規定，就未扣案之各次販毒所得宣告沒收，於全部或一部
    不能沒收或不宜執行沒收時，追徵其價額。核其認事用法俱
    無違誤，且顯已斟酌刑法第57條各款事由而為刑之量定，兼
    顧被告有利與不利之科刑資料，既未逾越法定範圍，亦無違
    背公平正義之精神，客觀上不生量刑畸重或有所失入之裁量
    權濫用，核與罪刑相當原則無悖。是原審之量刑實屬允當。
    被告及辯護人上訴主張原審量刑過重，委無可採。
　㈡辯護人另主張：被告販毒對象僅胡美花1次，數量極少、金額
    不多，惡性並非重大，請依刑法第59條規定酌減其刑云云。
    按刑法第59條規定之酌量減輕其刑，必須犯罪另有特殊之原
    因與環境，在客觀上足以引起一般同情，認為即使予以宣告
    法定最低度刑，猶嫌過重者，始有其適用。查被告於本案之
    前，已多次因施用第二級毒品遭判刑，此有本院被告前案紀
    錄表可佐，依其智識程度及社會經驗當知販賣毒品之嚴重性
    ，竟仍為本案7次販賣毒品犯行，販賣對象復有3人，其所為
    對國民身心健康及社會秩序之危害非輕，且其於警詢及偵查
    中復均否認犯行，遲至原審始坦承販賣毒品予胡美花，實難
    認其犯罪時有何特殊原因或環境，致如科以最低法定刑在客
    觀上足以引起一般人同情之情形，故本案並無刑法第59條規
    定之適用。辯護人此部分主張，自屬無據。
　㈢被告仍執前詞，否認有為如附表編號1、2所示犯行，並主張
    應依刑法第59條規定酌減及原審量刑過重等為由，提起上訴
    ，業據本院一一論駁說明如前，是被告上訴為無理由，應予
    駁回。
據上論斷，應依刑事訴訟法第368條，判決如主文。
本案經檢察官陳欣湉提起公訴，檢察官蕭方舟到庭執行職務。
中　　華　　民　　國　　109 　年　　4 　　月　　30　　日
                  刑事第十七庭  審判長法　官 鄭水銓
                                      法　官 黃雅芬
                                      法　官 李世華
以上正本證明與原本無異。
如不服本判決，應於收受送達後20日內向本院提出上訴書狀，其
未敘述上訴之理由者並得於提起上訴後20日內向本院補提理由書
（均須按他造當事人之人數附繕本）「切勿逕送上級法院」。
                                      書記官 莊佳鈴
中　　華　　民　　國　　109 　年　　4 　　月　　30　　日
附錄：本案論罪科刑法條全文                              
毒品危害防制條例第4條
製造、運輸、販賣第一級毒品者，處死刑或無期徒刑；處無期徒
刑者，得併科新臺幣 2 千萬元以下罰金。
製造、運輸、販賣第二級毒品者，處無期徒刑或 7 年以上有期
徒刑，得併科新臺幣 1 千萬元以下罰金。
製造、運輸、販賣第三級毒品者，處 7 年以上有期徒刑，得併
科新臺幣 7 百萬元以下罰金。
製造、運輸、販賣第四級毒品者，處 5 年以上 12 年以下有期
徒刑，得併科新臺幣 3 百萬元以下罰金。
製造、運輸、販賣專供製造或施用毒品之器具者，處 1 年以上7
 年以下有期徒刑，得併科新臺幣 1 百萬元以下罰金。
前五項之未遂犯罰之。
附表
編號 時間（民國） 交易地點 交易對象暨其使用門號 販毒方式 宣告刑及沒收 1 107年5月2日13時59分許、14時39分許 新北市○○區○○路00號12樓連峯正住處樓下 連峯正 0000000000 張義明於左列時間，用行動電話與連峯正聯繫交易地點及金額、數量後，以新臺幣（下同）1千元之價格販賣甲基安非他命0.5 公克予連峯正，並收取1千元。 張義明犯販賣第二級毒品罪，累犯，處有期徒刑柒年肆月。扣案之門號○○○○○○○○○○號行動電話壹支（含SIM 卡壹張）沒收；未扣案之犯罪所得新臺幣壹仟元沒收，於全部或一部不能沒收或不宜執行沒收時，追徵其價額。 2 107年3月27日4 時許、4時5分許 新北市○○區○○路000號樓下 賴建興 0000000000 張義明於左列時間，用行動電話與賴建興聯繫交易地點及金額、數量後，以1千元之價格販賣甲基安非他命1 公克予賴建興，並收取1千元。 張義明犯販賣第二級毒品罪，累犯，處有期徒刑柒年肆月。扣案之門號○○○○○○○○○○號行動電話壹支（含SIM 卡壹張）沒收；未扣案之犯罪所得新臺幣壹仟元沒收，於全部或一部不能沒收或不宜執行沒收時，追徵其價額。 3 107年3月3日12時32分許、13時許 新北市新莊區民安西路與西盛街附近之遠傳門市 胡美花 0000000000 張義明於左列時間，用行動電話與胡美花聯繫交易地點及金額、數量後，以2500元之價格販賣甲基安非他命1 公克予胡美花，並收取2500元。 張義明犯販賣第二級毒品罪，累犯，處有期徒刑柒年貳月。扣案之門號○○○○○○○○○○號行動電話壹支（含SIM 卡壹張）沒收；未扣案之犯罪所得新臺幣貳仟伍佰元沒收，於全部或一部不能沒收或不宜執行沒收時，追徵其價額。 4 107年3月22日17時56分許、18時12分許、18時14分許、19時32分許 新北市新莊區民安西路與西盛街附近之遠傳門市 胡美花 0000000000 張義明於左列時間，用行動電話與胡美花聯繫交易地點及金額、數量後，以2500元之價格販賣甲基安非他命1 公克予胡美花，並收取2500元。 張義明犯販賣第二級毒品罪，累犯，處有期徒刑柒年貳月。扣案之門號○○○○○○○○○○號行動電話壹支（含SIM 卡壹張）沒收；未扣案之犯罪所得新臺幣貳仟伍佰元沒收，於全部或一部不能沒收或不宜執行沒收時，追徵其價額。 5 107年4月9日18時15分許、18時49分許 新北市新莊區民安西路與西盛街附近之全聯門市 胡美花 0000000000 張義明於左列時間，用行動電話與胡美花聯繫交易地點及金額、數量後，以1500元之價格販賣甲基安非他命1 公克予胡美花，並收取1500元。 張義明犯販賣第二級毒品罪，累犯，處有期徒刑柒年貳月。扣案之門號○○○○○○○○○○號行動電話壹支（含SIM 卡壹張）沒收；未扣案之犯罪所得新臺幣壹仟伍佰元沒收，於全部或一部不能沒收或不宜執行沒收時，追徵其價額。 6 107年4月25日17時57分許、18時40分許 新北市新莊區民安西路與西盛街附近之全聯門市 胡美花 0000000000 張義明於左列時間，用行動電話與胡美花聯繫交易地點及金額、數量後，以2500元之價格販賣甲基安非他命1 公克予胡美花，並收取2500元。 張義明犯販賣第二級毒品罪，累犯，處有期徒刑柒年貳月。扣案之門號○○○○○○○○○○號行動電話壹支（含SIM 卡壹張）沒收；未扣案之犯罪所得新臺幣貳仟伍佰元沒收，於全部或一部不能沒收或不宜執行沒收時，追徵其價額。 7 107年5月1日12時54分許、13時47分許、15時55分許 新北市新莊區民安西路與西盛街附近之全聯門市 胡美花 0000000000 張義明於左列時間，用行動電話與胡美花聯繫交易地點及金額、數量後，以2500元之價格販賣甲基安非他命1 公克予胡美花，並收取2500元。 張義明犯販賣第二級毒品罪，累犯，處有期徒刑柒年貳月。扣案之門號○○○○○○○○○○號行動電話壹支（含SIM 卡壹張）沒收；未扣案之犯罪所得新臺幣貳仟伍佰元沒收，於全部或一部不能沒收或不宜執行沒收時，追徵其價額。